【裁判字號】    95,台上,529
【裁判日期】    950126
【裁判案由】    違反毒品危害防制條例
【裁判全文】
最高法院刑事判決              九十五年度台上字第五二九號
    上  訴  人  甲○○
                        15號.
上列上訴人因違反毒品危害防制條例案件，不服台灣高等法院台
南分院中華民國九十四年十一月二十四日第二審更審判決（九十
四年度上更(一)字第五一三號，起訴案號：台灣台南地方法院檢察
署九十三年度偵緝字第二三八號），提起上訴，本院判決如下：
    主  文
原判決撤銷，發回台灣高等法院台南分院。
    理  由
本件原判決認定上訴人甲○○（綽號金仔），基於意圖營利販賣
第二級毒品安非他命及轉讓第二級毒品安非他命之概括犯意，先
自民國九十一年十月中旬至同年十二月底止，連續在屏東縣潮州
鎮其租屋住宅內（詳細地址不詳），販賣第二級毒品安非他命（
下簡稱安非他命）予乙○○，每次販賣二至三錢、每錢新台幣（
下同）三千五百元共六次，前開販賣毒品所得計四萬二千元（以
最有利於上訴人之方式計算，即每次販賣二錢共七千元），復承
上之犯意，自九十二年十月初起，至同月二十二日止，以由丙○
○先撥打上訴人所有之「0000000000號」行動電話，與上訴人約
定在台南縣永康市○○街二六七巷八十弄十八號五樓之六處所內
見面，上訴人再以每包五百到一千元不等之價格，在上開處所連
續販賣安非他命予丙○○共三次（其中二次丙○○購得五百元之
安非他命，另一次購得一千元之安非他命），前開販賣毒品所得
計二千元，合計販賣安非他命所得計四萬四千元。另於九十二年
八、九月間在永康市○○街二六七巷八十弄十八號五樓之六丁○
○住所，先後四次拿安非他命無償轉讓給丁○○吸食。嗣於九十
二年十月二十二日前某日，上訴人意圖販賣而向不詳之人購入安
非他命後，為避免隨身攜帶為警查獲，遂先將購得之安非他命，
連同其販毒所用工具夾鏈袋共三百三十個、電子磅秤一個，均寄
放於上開處所，至於九十二年十月二十二日下午一時許，乙○○
因心情不佳，欲購買安非他命施用，聯絡丁○○未果，乃撥打丙
○○所持用之「0000000000號」行動電話表明前情，丙○○於電
話中告以上訴人在上開處所寄放有安非他命，並約乙○○至上開
處所會合。迨乙○○於同日下午二時許抵達後，丙○○即撥打上
訴人所持用之「0000000000號」行動電話與上訴人聯絡，詎上訴
人為囑託丙○○、乙○○幫找其他買主，亦承上轉讓毒品之概括
犯意，於九十二年十月二十二日下午二時四十一分許，在電話中
表明讓乙○○、丙○○試用其所寄放在上開處所之安非他命，而
無償轉讓安非他命予乙○○、丙○○各一次。嗣於同日下午四時
三十分許，為警搜索在上開處所，當場查獲扣得上訴人所有之安
非他命共七包（毛重72.69 公克）、夾鏈袋三百三十個、安非他
命吸食器二組、電子磅秤一台等情，因而撤銷第一審之科刑判決
，改判論處上訴人連續販賣第二級毒品及連續轉讓第二級毒品各
罪刑，固非無見。
惟查：（一）刑事訴訟法第一百五十九條第一項規定：「被告以
外之人於審判外之言詞或書面陳述，除法律有規定者外，不得作
為證據」，其立法本旨係以被告以外之人於審判（指廣義之審判
，包括準備程序與言詞辯論程序）外之言詞或書面陳述，因當事
人無從直接對於原供述者為反對之詰問，以擔保其真實性，法院
亦無從直接接觸證人之人格尋求證言之憑信性，違背直接審理之
原則，故為求實體之發見並保障人權，除具有必要性及信用性之
情況保障仍許為證據，法律予以特別規定，例如同法第一百五十
九條之一至第一百五十九條之五、第二百零六條、性侵害犯罪防
治法第十五條第二項、兒童及少年性交易防制條例第十條第二項
、家庭暴力防治法第二十八條第二項、組織犯罪防制條例第十二
條等規定者外，認該傳聞證據不具證據能力。本件原判決以證人
乙○○於警訊及九十二年十一月二十八日偵查中之供述作為認定
上訴人販賣及轉讓安非他命之證據，然上開供述是否屬傳聞證據
？原判決並未說明該供述筆錄是否合於刑事訴訟法第一百五十九
條之一第二項、第一百五十九條之三之要件，遽採為判決之證據
，自屬違誤。（二）當事人在審判期日前，或審判期日，聲請調
查之證據，如法院未予調查，又未認其無調查之必要，以裁定駁
回之，亦未於判決理由內說明，自屬理由不備。本件上訴人於原
審以聲請傳喚證人乙○○、戊○○，為其並未販賣及轉讓安非他
命之證明方法（見原審卷第四四、四九、七二頁），該項聲請調
查之證據與待證事實自有重要關係，原審雖於九十四年十一月十
七日傳喚乙○○未到（見原審卷第五九、六二頁），惟未再續行
傳拘，亦未傳訊戊○○，即遽予審結，復未於判決理由中說明無
須再為調查之理由，自屬理由不備及調查職責未盡之違法。（三
）又檢察官起訴書犯罪事實欄係記載上訴人「自九十一年十月中
旬至同年十二月底某日止，連續在屏東縣潮州鎮其租屋住宅內（
詳細地址不詳），以每包（四錢）三千五百元之價格，販賣第二
級毒品安非他命予乙○○〈四次〉，……」，並未起訴上訴人連
續販賣安非他命予乙○○〈六次〉之行為，原判決擴張起訴事實
之範圍，就此未經起訴之另二次販賣安非他命予乙○○部分何以
得併為審判論罪科刑，並未敘明，理由自嫌欠備。（四）依毒品
危害防制條例第十九條第一項規定，犯第四條第二項販賣第二級
毒品罪者，其供犯罪所用之物，應沒收之，如全部或一部不能沒
收時，追徵其價額或以其財產抵償之。原判決謂扣案之夾鏈袋三
百三十個及電子磅秤一個、「0000000000號」行動電話一支係上
訴人所有，且為供犯本案販賣安非他命所用之物，乃引用刑法第
三十八條第一項第二款之規定宣告沒收，自有適用法則不當之違
誤。又得依毒品危害防制條例第十九條第一項規定宣告沒收者，
不及於供犯罪預備之物，倘係供犯罪預備之物，以屬犯人者為限
，得依刑法第三十八條第一項第二款規定諭知沒收。本件查獲之
夾鏈袋三百三十個，究係已經供販賣毒品使用？或尚未使用而屬
供犯罪預備之物？原審亦未予分辨釐清，且誤認供犯罪「所用之
物」，卻依刑法第三十八條第一項第二款規定諭知沒收（見原判
決第十頁），亦有未合。（五）扣案之毒品安非他命七包，經內
政部警政署刑事警察局鑑驗結果，實際毛重72.69 公克，總淨重
69.65公克，共取0.19公克供鑑驗用磬，總餘69.46公克，此有該
局九十二年十一月十二日刑鑑字第０九二０二一一三七二號鑑驗
通知書在卷可稽（見第一九一八號影印偵查卷第六頁），乃原判
決疏未注意及此，仍就扣案安非他命七包之毛重72.69 公克宣告
沒收銷燬，亦有可議。以上或為上訴意旨所指摘，或為本院得依
職權調查之事項，應認原判決有撤銷發回更審之原因。又原判決
第十頁第七行所載，「四萬二千元（500〤2〤6=42000 ）」，諒
係「四萬二千元（3500〤2〤6=42000）」之誤，案經發回，併此
指明。
據上論結，應依刑事訴訟法第三百九十七條、第四百零一條，判
決如主文。
中    華    民    國  九十五  年    一    月  二十六  日
                      最高法院刑事第五庭
                          審判長法官  莊  登  照
                                法官  洪  明  輝
                                法官  黃  一  鑫
                                法官  林  秀  夫
                                法官  徐  昌  錦
      本件正本證明與原本無異
                                      書  記  官
中    華    民    國  九十五  年    二    月    十    日
                                                   ｍ

司法院資訊處製作；財團法人民間司法改革基金會備份。
